臺灣橋頭地方法院民事判決
111年度岡簡字第194號
原      告  馮顯智  
訴訟代理人  馮天送  
被      告  李豊龍  
            華泰汽車貨運有限公司

法定代理人  林來福  
共      同
訴訟代理人  張俊清  
上列被告因過失傷害案件，經原告提起損害賠償之刑事附帶民事
訴訟（本院110年度審交附民字第267號），經刑事庭裁定移送前
來，本院於民國111年7月21日言詞辯論終結，判決如下：   
    主      文
被告應連帶給付原告新臺幣135,687元，及自民國110年12月16日
起至清償日止，按週年利率百分之5計算之利息。
原告其餘之訴駁回。
訴訟費用由被告連帶負擔。　　
本判決原告勝訴部分，得假執行。但被告以新臺幣135,687元為
原告預供擔保，得免為假執行。    
    事實及理由
壹、程序事項：
    本件原告起訴時原聲明為「被告應賠償原告新臺幣（下同）
    823,120元，及自附民狀繕本送達之翌日起至清償日止，按
    週年利率5%計算之利息」（見附民卷第5頁）。嗣於民國111
    年7月4日變更聲明為「被告應賠償給付原告825,240元，及
    自起訴狀繕本送達翌日起至清償日止，按週年利率5%計算之
    利息」（見本院卷第59頁），核屬擴張應受判決事項之聲
     明，應予准許。
貳、實體事項：
一、原告主張：  
  ㈠被告甲○○考領有合格聯結車駕駛執照，其於109年12月30日17
    時56分許，駕駛車牌號碼000-0000號營業貨運曳引車暫停在
    高雄市○○區○○路000號前水泥地廣場時，本應注意汽車停車
    時應依車輛順行方向緊靠道路邊緣，且在顯有妨礙其他人、
    車通行處所，不得停車，而依當時天候晴、夜間有照明、柏
    油路面乾燥無缺陷、無障礙物、視距良好，並無不能注意之
    情事，竟未注意及此，貿然以車頭朝西、車尾朝東之方式停
    放於上開廣場上，其後載之鋼板樁因長度過長而超出至上開
    路段北往南方向之慢車道上，適原告騎乘車牌號碼000-0000
    號普通重型機車（下稱系爭機車），沿同路段慢車道由北往
    南直行至該處，見狀閃避不及，而撞擊上開超出至慢車道之
    鋼板樁，因此人車倒地（下稱系爭事故），而受有頭部外傷
    併腦震盪、頸部挫傷、胸部挫傷併右側肋骨骨折、肝臟撕裂
    傷之傷害（下稱系爭傷害）。 
  ㈡被告甲○○自107年9月3日起受僱於被告華泰汽車貨運有限公司
    （下稱被告華泰公司），系爭車禍發生時，系爭小貨車即為
    被告華泰公司所有，被告甲○○當時駕駛車輛係在執行職務，
    僱用人之被告華泰公司，自應依民法第188條規定，負連帶
    賠償責任。　
　㈢原告因被告甲○○之不法侵害行為受有以下損害：醫療費用34,
    432元、就醫交通費用15,365元、看護費用108,000元、不能
    工作之損失183,180元、機車修理費用29,630元、精神慰撫
    金60萬元。爰依侵權行為之法律關係提起本件訴訟，請求被
    告就原告上開損害負賠償責任等語。並聲明：被告應連帶給
    付原告825,240元，及自起訴狀繕本送達翌日起至清償日止
    ，按週年利率百分之五計算之利息。
二、被告部分：本件被告甲○○駕駛行為並無過失等語，並聲明：
    原告之訴駁回。
三、本院之判斷：
　㈠刑事訴訟判決所認定之事實，固非當然有拘束民事訴訟判決
    之效力，但民事法院調查刑事訴訟原有之證據，而斟酌其結
    果以判斷事實之真偽，並於判決內記明其得心證之理由，即
    非法所不許（最高法院67年台上字第2674號及49年台上字第
    929號裁判意旨參照）。是本院自得調查刑事訴訟中原有之
    證據，斟酌其結果以判斷其事實，合先敘明。　  
  ㈡被告二人應連帶負侵權行為損害賠償責任：
　　按因故意或過失，不法侵害他人之權利者，負損害賠償責任
    ；受僱人因執行職務，不法侵害他人之權利者，由僱用人與
    行為人連帶負損害賠償責任，民法第184條第1項前段、第18
    8條第1項分別定有明文。又按汽車停車時，在顯有妨礙其他
    人、車通行處所，不得停車；並應依車輛順行方向緊靠道路
    邊緣，道路交通安全規則第112條第1項第9款、第2項定有明
    文。末按發生道路交通事故，駕駛人或肇事人應先為下列處
    置：一、事故地點在車道或路肩者，應在適當距離處豎立車
    輛故障標誌或其他明顯警告設施，道路交通事故處理辦法第
    3條第1項第1款，亦有明文。經查：
　⒈原告主張，被告甲○○於上開時、地，駕駛車牌號碼000-0000
    號營業貨運曳引車暫停在高雄市○○區○○路000號前水泥地廣
    場時，本應注意汽車停車時應依車輛順行方向緊靠道路邊緣
    ，且在顯有妨礙其他人、車通行處所，不得停車，而依當時
    天候晴、夜間有照明、柏油路面乾燥無缺陷、無障礙物、視
    距良好，並無不能注意之情事，竟未注意及此，貿然以車頭
    朝西、車尾朝東之方式停放於上開廣場上，其後載之鋼板樁
    因長度過長而超出至上開路段北往南方向之慢車道上，適原
    告騎乘系爭機車，沿同路段慢車道由北往南直行至該處，見
    狀閃避不及，而撞擊上開超出至慢車道之鋼板樁，因此人車
    倒地，而受有系爭傷害之事實，業據本院依職權調閱本院本
    院110年度交簡字第2559號全卷核閱屬實。並參以被告因過
    失傷害罪行，經法院判處有期徒刑2月，足認被告甲○○就系
    爭事故之發生，有過失甚明。被告華泰公司雖辯稱被告甲○○
    上開停車行為並無過失，惟於發生系爭事故時，為夜間之狀
    態，被告甲○○駕駛曳引車載運鋼板樁因長度過長而超出至上
    開路段北往南方向之慢車道上，若未適當
　　設置警示燈，極易造成其他用路人撞及而傷亡，自應類推適
    用道路交通事故處理辦法第3條第1項第1款，事故地點在車
    道者，應在適當距離處豎立車輛故障標誌或其他明顯警告設
    施之規定，設置警告設施，以維往來交通安全之，惟被告甲
    ○○並未依上開規定設置警告設施，就原告因而發生系爭車禍
    ，自有過失，被告華泰公司所辯，無可採信，附此敘明。
　⒉原告受有系爭傷害之事實，既係來自被告甲○○駕駛車輛之過
    失駕車行為所所直接造成，兩者間自有相當因果關係。從而
    ，原告主張被告甲○○應負侵權行為損害賠償責任，應屬有據
    。
　⒊被告華泰公司應負連帶賠償責任：　　
　　按民法第188條第1項所謂受僱人執行職務，不僅包括受僱人
    執行其所受命令，或委託之職務，或執行該職務所必要之行
    為，即受僱人濫用職務或利用職務上之機會，在外形客觀上
    足認與執行職務有關者，就令其為自己利益所為亦應包含在
    內（最高法院103年度台上字第1114號民事判決參照）。查
    ：　
　①查被告甲○○駕駛之曳引車係被告華泰公司所有（見影警①卷第
    77頁），且於事故發生時，被告甲○○為被告華泰公司之受僱
    員工，事故當日並系執行職務卸貨中，為被告華泰公司所不
    無爭執（見本院卷164頁），足見於系爭車禍發生時，被告
    甲○○係在執行職務。
　②被告華泰公司未能舉證證明其選任受僱人及監督其職務之執
    行，已盡相當之注意，或縱加以相當之注意而仍不免發生損
    害。從而，原告就其所受損害，依民法第188條規定，請求
    被告華泰公司與被告甲○○連帶負賠償責任，應屬有據。  
　㈢原告得向被告請求之各項費用及賠償損害範圍：　　
　　按因故意或過失，不法侵害他人之權利者，負損害賠償責任
    。又汽車、機車或其他非依軌道行駛之動力車輛，在使用中
    加損害於他人者，駕駛人應賠償因此所生之損害。另不法侵
    害他人之身體或健康者，對於被害人因此喪失或減少勞動能
    力或增加生活上之需要時，應負損害賠償責任；不法侵害他
    人之身體，被害人雖非財產上之損害，亦得請求賠償相當之
    金額，民法第184條第1項前段、第191條之2前段、第193條
    第1項、第195條第1項分別定有明文。茲就原告所受損害，
    論述如下：　
　⒈醫療費用部分：原告主張因系爭車禍支出醫藥費用共計34,43
    2元乙情，有診斷證明書、醫療費用收據為證（見附民卷第1
    5頁；本院卷第69-105頁），堪認均屬必要之醫療支出，原
    告此部分請求，應屬有據。
  ⒉不能工作損失部分：
　　原告主張因系爭傷害致無法工作6個月，以事故發生前之平
    均薪資30,530元為計算，共計為183,180元部分（見附民卷
    第7頁）：
　①依原告所提出之義大醫院診斷證明書雖記載：宜休養並專人
    照顧三個月等語（附民卷13頁）；中和醫院診斷證明書亦記
    載：宜再休養三個月等語（附民卷15頁）。惟本院依職權函
    調原告所任職鐵路局有關原告之出勤及薪資資料（本院卷第
    33-53頁），原告因系爭事故於109年12月30日受有系爭傷害
    ，僅請假至110年2月9日，有鐵路局員工出勤明細表可查（
    本院卷第39-53頁），是依上開證據調查結果，原告因系爭
    傷害，不能工作之期間，僅有110年1月及同年2月1日至9日
    。原告主張不能工作期間，逾此範圍，難認有據。
　②依原告所提出之薪資單（見附民卷第19頁），原告主張每月
    薪資為30,530元，應可採信。惟依鐵路局所提供之原告110
    年1月薪資為21,341元、110年2月薪資為25,215元，有薪資
    單二紙在卷可憑（本院卷55頁），是被告於上開不能工作期
    間之薪水損失，應各僅有9,189元（30,530元－21,341元＝9,1
    89元）、5,315元（30,530元－25,215元＝5,315元）。
　③從而，原告因無法工作所受之損失為14,504元（計算式：9,1
    89＋5,315＝14,504）。逾此金部分之請求，難認有據。
　⒊就醫交通費用部分：
　①原告主張其因系爭車禍受傷，必須往返醫院及住家就醫，皆
    係父親所接送，依計程車資估算表為基礎（往返義大醫院單
    趟535元，往返中和醫院單趟705元）共16,775元等情，本院
    審酌原告受傷部位為頭部外傷併腦震盪、頸部挫傷、胸部挫
    傷併右側肋骨骨折、肝臟撕裂傷之傷害應難以自行騎車就醫
    ，強令原告搭乘大眾交通工具就醫，亦屬苛刻，原告就醫應
    有搭乘計程車或由親屬開車接送就醫之需要。另參酌親屬代
    為接送被害人就醫，固係基於親情。但親屬代為接送被害人
    就醫，所付出之勞力、時間，並非不能評價為金錢。雖因二
    者身分關係而免除被害人之支付義務，惟此種基於身分關係
    之恩惠，自不能加惠於加害人。故由親屬代為接送就醫，雖
    被害人無現實交通費之支付，仍可評價被害人受有相當於交
    通費之損害，得向加害人請求賠償。
　②惟依⒉所述，原告因系爭傷害，僅請假至110年2月9日，其後
    即開始工作，則原告開始工作後，顯然傷勢已可負擔正常工
    作，若仍請求以計程車資計算之交通費用，顯有失公平，本
    院應認原告交通費可請求之期間至110年2月9日為限。而原
    告於此日期前，依計程車資估列所得請求之交通費用為9,72
    5元（見本院卷107-109頁），此範圍內之請求，堪認有據。
    逾此範圍之請求，應予駁回。
　⒋看護費用部分：
　①原告主張其因系爭傷害，依義大醫院所開立之診斷證明，需
    專人照顧三個月（見附民卷第13頁、本院卷61頁）。惟如⒉
    所述，原告於110年2月9日後，即正常工作，自無可能需專
    人照顧之可能，本院參酌上開診斷證明書之記載，認原告於
    109年12月30日受有系爭傷害後至110年2月8日間，應受專人
    照護，故原告主張需專人照護之期間為40日。
　②又原告主張每日看護費用1,200元亦屬合理範圍（本院卷61頁
    ），是原告請求看護費，餘48,000元（計算式：40×1200）
    範圍內，應屬可採。逾此範圍之請求，應予駁回。
　⒌系爭機車損失部分：
　　按不法毀損他人之物者，被害人得請求賠償其物因毀損所減
    少之價額，民法第196條定有明文，且依該規定請求賠償物
    被毀損所減少之價額，得以修復費用為估定標準，但以必要
    者為限，如修理材料以新品換舊品，應予折舊（最高法院77
    年度第9次民事庭會議決議(一)決議要旨參照）。查系爭機
    車因本件車禍受損所支出之修理費用為29,630元（零件費用
    24,350元）等情，有新義盛車業有限公司估價單附卷可佐（
    見附民卷第37頁）。而零件費用既係以新零件更換舊零件，
    於原告請求被告賠償時，即應予計算折舊。依行政院所頒固
    定資產耐用年數表及固定資產折舊率表，系爭機車之耐用年
    數為3年，依平均法計算其折舊結果（即以固定資產成本減
    除殘價後之餘額，按固定資產耐用年數表規定之耐用年數平
    均分攤，計算折舊額），每年折舊率為3 分之1 ，並參酌營
    利事業所得稅查核準則第95條第6 項規定「 固定資產提列
    折舊採用定率遞減法者，以1 年為計算單位，其使用期間未
    滿1 年者，按實際使用之月數相當於全年之比例計算之，不
    滿1月者，以1 月計」，系爭機車自出廠日107年8月（本院
    卷67頁），迄本件車禍發生時即109年12月30日，已使用2年
    4月，則零件扣除折舊後之修復費用估定為10,146元【計算
    方式：1.殘價＝取得成本÷( 耐用年數＋1)即24,350÷(3+1)≒6,
    088（小數點以下四捨五入）；2.折舊額 ＝(取得成本－殘價)
    ×1/（耐用年數）×（使用年數）即(24,350－6,088) ×1/3×（
    2+4/12）≒14,204（小數點以下四捨五入）；3.扣除折舊後
    價值＝（新品取得成本－折舊額）即24,350－14,204＝10,146】
    ，加計毋庸扣除折舊之工資費用5,280元，是系爭機車修復
    之必要費用為19,484元，原告逾此範圍之請求及屬無據，不
    應准許。
　⒍精神慰撫金部分：
　　按慰撫金之賠償須以人格權遭遇侵害，使精神上受有痛苦為
     必要，其核給之標準固與財產上損害之計算不同，然非不
    可 斟酌雙方身份資力與加害程度，及其他各種情形核定相
    當之數額（最高法院51年度台上字第223號盼決先例意旨參
    照）。本院審酌原告為高中畢業，職業為鐵路局員工；被告
    甲○○擔任司機，暨兩造財產資料（見兩造稅務電子閘門資料
    查詢表），復考量原告因系爭車禍受有系爭傷害，再參酌被
    告之過失情節等一切情狀，認原告請求精神慰撫金10萬元，
    尚屬合理，應予准許，逾此範圍即屬無據，不應准許。
　⒎綜上，原告因本件侵權行為所受損害總額為214,145元（計算
    式：34,432＋14,504＋9,725＋48,000＋19,484＋100,000＝226,14
    5）。　
　㈣按損害之發生或擴大，被害人與有過失者，法院得減輕賠償
    金額，或免除之。前2項之規定，於被害人之代理人或使用
    人與有過失者，準用之，民法第217條第1項、第3項分別定
    有明文。又汽車行駛時，駕駛人應注意車前狀況及兩車並行
    之間隔，並隨時採取必要之安全措施，道路交通安全規則第
    94條第3項亦有明文，經查：
　⒈依道路交通事故初步分析研判表肇因分析、現場圖、調查報
    告表㈠㈡、談話紀錄表、蒐證照片所示（見警②卷第21-35頁）
    ，可知系爭車禍發生地點，於發生系爭事故時，為夜間有照
    明之狀態，參酌上該警卷第21頁之蒐證照片，堪認系爭事故
    發生地點之照明，並無昏暗不清之情況。故原告騎乘系爭機
    車，若稍加注意車前狀況，應可避免系爭車禍之發生。另參
    以警方道路交通事故初步分析研判表亦認為：原告未注意車
    前狀況並採取必要之安全措施等語（見本院卷第125），堪
    認原告就系爭車禍之發生，亦有過失。原告辯稱並無過失等
    語，無可採信。
　⒉本院審酌原告係直行車，行經該路段，未注意車前狀況；而
    被告則於夜間，貿然以車頭朝西、車尾朝東之方式停放於上
    開廣場上，其後載之鋼板樁因長度過長而超出至上開路段北
    往南方向之慢車道上，因未設置警告設施，導致發生系爭事
    故，認原告應負40％之過失責任，被告負擔60％之過失責任。
    準此，依上開過失比例計算，原告就其上開損害，得請求被
    告賠償之金額為135,687元（計算式：226,14560％＝135,687
    ）。
　㈤查原告對被告之損害賠償請求權，係屬未定給付期限之金錢
    債權，依民法第229條第2項、第233條第1項前段、第203條
    規定，原告請求被告給付自起訴狀繕本送達之翌日即自110
    年12月16日（見附民卷第47-49頁之本院送達證書）起至清
    償日止，按週年利率百分之5計算之利息，為有理由，應予
    准許。
四、綜上所述，原告依侵權行為之法律關係，請求被告連帶給付
    原告135,687元，及自110年12月16日起至清償日止，按週年
    利率百分之5計算之利息範圍內，為有理由，應予准許；逾
    此範圍之請求，為無理由，應予駁回。
五、本判決原告勝訴部分，係適用簡易程序所為被告敗訴之判決
    ，依民事訴訟法第389條第1項第3款規定，應依職權宣告假
    執行。並依職權宣告免為假執行。
六、訴訟費用負擔之依據：民事訴訟法第79條規定。
中　　華　　民　　國　　111 　年　　8 　　月　　4 　　日
　　              岡山簡易庭  法    官  林揚奇
以上正本係照原本作成。
如不服本判決，應於送達後20日內，向本院提出上訴狀並表明上
訴理由，如於本判決宣示後送達前提起上訴者，應於判決送達後
20日內補提上訴理由書（須附繕本）。
中　　華　　民　　國　　111 　年　　8 　　月　　4 　　日
                              書 記 官  陳麗如